臺灣高等法院刑事判決　　　　　　　 100年度上訴字第2900號
上　訴　人
即　被　告　陳寒洪
上列上訴人因毒品危害防制條例案件，不服臺灣士林地方法院10
0年度訴字第122號，中華民國100年8月19日第一審判決（起訴案
號：臺灣士林地方法院檢察署100年度毒偵字第178號），提起上
訴，本院判決如下：
    主  文
上訴駁回。
    理  由
一、依刑事訴訟法第350條、第361條、第362條、第367條規定，
    不服地方法院之第一審判決而上訴者，須提出上訴書狀，並
    應敘明具體理由，為上訴必備之程式；其所提出之書狀未敘
    述上訴理由，或僅曾以言詞陳述上訴理由者，均應於上述期
    間屆滿後20日內補提理由書於第一審法院。第一審法院經形
    式審查，認逾期未補提上訴理由者，應定期間先命補正；逾
    期未補正者，為上訴不合法律上之程式，應以裁定駁回。倘
    已提出上訴理由，但所提非屬具體理由者，則由第二審法院
    以上訴不合法律上之程式，判決駁回。而所謂具體理由，必
    係依據卷內既有訴訟資料或提出新事證，指摘或表明第一審
    判決有何採證認事、用法或量刑等足以影響判決本旨之不當
    或違法，而構成應予撤銷之具體事由，始克當之；倘僅泛言
    原判決認定事實錯誤、違背法令、量刑失之過重或過輕，而
    未依上揭意旨指出具體事由，或形式上雖已指出具體事由，
    然該事由縱使屬實，亦不足以認為原判決有何不當或違法者
    ，皆難謂係具體理由，俾與第二審上訴制度旨在請求第二審
    法院撤銷、變更第一審不當或違法之判決，以實現個案救濟
    之立法目的相契合，並節制濫行上訴（最高法院97年度台上
    字第892號判決參照）。是以上訴人之上訴書狀或補提之上
    訴理由書，雖有敘述上訴理由，惟並未具體敘述第一審判決
    有上述違法、不當情形，或形式上雖已指出具體事由，然該
    事由縱使屬實，亦不足以認為原判決有何不當或違法者，即
    與未敘述具體理由無異，其所為上訴，即不符合上訴之法定
    要件。
二、本件上訴人即被告陳寒洪不服原判決，上訴狀理由略以：(一)
    原判決量處之刑度，容有過重。毒品危害防制條例認施用毒
    品者具「病患性犯人」之特質，除降低施用毒品罪之法定刑
    外，並採以觀察、勒戒方式戒除其身癮及以強制戒治方式戒
    除其心癮之措施，足認僅對於施用毒品之犯人科以重刑，並
    不能使其戒除毒癮。另參諸世界各國之醫療經驗及醫學界之
    共識，咸認施用毒品成癮者，其心癮甚難戒除，絕難戒絕斷
    癮，致其再犯率均偏高。因此施用毒品者無法戒絕毒癮，一
    再施用，本為施用毒品者之特性，再犯毒品罪，量刑不宜過
    重。且近年來修正刑法已採一罪一罰，對於施用毒品者，每
    次施用毒品之犯行，均分別處罰，已足制裁被告各次施用毒
    品之犯行。上訴人本身曾經觀察、勒戒過，仍無法戒除毒癮
    ，後又觸犯本件施用毒品犯行，可認上訴人具有「病患性之
    犯人」之特質。且施用毒品係傷害自身健康，尚未對社會造
    成實質危害。上訴人在士林地方法院審理時坦承犯行，同時
    犯後態度良好。再以上訴人品行、智識程度、生活狀況等等
    一切情狀，於後段說明之。故懇請鈞院給予上訴人減輕刑期
    之機會。(二)上訴人已多次因吸食毒品，經警方查獲，檢察官
    起訴、法院判決、等待入監服刑、期滿出獄，就因有此前科
    ，受到親友歧視、社會排斥，於是求職不易，難忍這些外在
    刺激，本身定力不足，又踏回原點，再度吸食毒品，有如心
    癮，始終無法跳脫出框，一而再的惡性循環，難道上訴人注
    定這輩子永遠必須沈淪毒海，此生靠岸無望嗎？上訴人是光
    武工專機械科畢業，原本在連康電子股份有限公司服務。茲
    因上訴人的哥哥在此公司擔任經理已多年。上訴人將違反毒
    品的始末、心路歷程、種種狀況、原原本本、坦坦白白告訴
    自己的哥哥，其表示願意給予弟弟即上訴人一個機會，繼續
    返回原公司上班。今天上訴人捫心自問，既然吸毒就是犯了
    國法，罪有應得，畢竟是自作孽，怨不得任何人。只因上訴
    人至今仍存有一絲機會，鈞院能夠體恤，將第一級毒品改判
    6月有期徒刑，讓上訴人仍有罰金的資格，同時繼續保有職
    業，脫離這毒海，不再惡性循環，懇請鈞院能憐憫上訴人曾
    經的懵懂無知、剛愎自用。以及本案犯後坦承犯行，態度良
    好，並請斟酌所犯行之動機、手段、目的等一切情狀。鈞院
    的一念之仁，不但給予上訴人有改變一生的機會，更讓一個
    家庭有健全的延伸，懇請鈞院能以悲天憫人感同身受的憐憫
    上訴人，將感激涕零云云。
三、本件原判決認定上訴人即被告陳寒洪基於施用第一、二級毒
    品之犯意，於100年1月6日凌晨3時，在其友人位於台北市○
    ○○路399巷23號8樓住處，分別以將海洛因捲入香煙內，將
    甲基安非他命置入玻璃球吸食器內燒烤之方式，施用第一、
    二級毒品海洛因、甲基安非他命各一次。因而論處其犯施用
    第一級毒品，處有期徒刑7月；又施用第二級毒品，處有期
    徒刑3月，應執行有期徒刑8月；係依憑被告陳寒洪於原審法
    院之自白、100年1月18日台灣尖端先進生技醫藥股份有限公
    司出具尿液檢體編號024758之濫用藥物檢驗報告1份、臺北
    市政府警察局偵辦毒品案件尿液檢體委驗單1紙、本院被告
    前案紀錄表1份等為證；經核其證據之取捨及證明力之判斷
    於法均無不合，原判決認事用法並無違誤。
四、被告上訴意旨以：原判決量刑過重，懇請本院將第一級毒品
    部分改判為6月有期徒刑，使上訴人有易科罰金之資格，以
    便其有改變一生的機會，更讓一個家庭有健全的延伸云云。
    按量刑輕重係屬事實審法院得依職權自由裁量之事項，苟已
    斟酌刑法第57條各款所列情狀而未逾越法定刑度，不得遽指
    為違法（最高法院72年度臺上字第6696號判例參照）。經查
    ，被告陳寒洪所犯毒品危害防制條例第10條第1項之施用第
    一級毒品罪，法定刑為6月以上5年以下有期徒刑；所犯毒品
    危害防制條例第10條第2項之施用第二級毒品罪，法定刑為3
    年以下有期徒刑，被告前經觀察勒戒及強制戒治後，仍再度
    施用毒品，原審對於被告施用第一級毒品判處有期徒刑7月
    ；施用第二級毒品判處有期徒刑3月，定其應執行刑有期徒
    刑8月，已屬從輕量刑；又原判決量刑之理由，業經原判決
    衡量後論述於判決理由中，原判決就此認定並未違反經驗法
    則及論理法則。上訴人復未舉出原判決所為證據證明力之判
    斷如何違背經驗、論理法則之事項，亦未依據卷內訴訟資料
    或提出新事證，指摘或表明第一審判決有何足以影響判決本
    旨之不當或違法，而構成應予撤銷之具體事由，依上開說明
    ，被告所述，均不足以認為原判決有何不當或違法者，即與
    未敘述具體理由無異，其所為上訴，即不符合上訴之法定要
    件，爰不經言詞辯論予以駁回。
五、據上論斷，應依刑事訴訟法第367條前段、第372條，判決如
    主文。
中    華    民    國  100    年    10    月    31     日
                  刑事第六庭審判長法  官 邱同印
                                  法  官 黃惠敏
                                  法  官 吳淑惠
以上正本證明與原本無異。
施用第二級毒品部分不得上訴。
施用第一級毒品部分如不服本判決應於收受送達後10日內向本院
提出上訴書狀，其未敘述上訴之理由者並得於提起上訴後10日內
向本院補提理由書（均須按他造當事人之人數附繕本）「切勿逕
送上級法院」。
                                  書記官 陳雅加
中    華    民    國   100    年    11    月    2     日